【裁判字號】    99,訴,1078
【裁判日期】    990618
【裁判案由】    搶奪等
【裁判全文】
臺灣板橋地方法院刑事判決              99年度訴字第1078號
公  訴  人  臺灣板橋地方法院檢察署檢察官
被      告  甲○○
上列被告因搶奪等案件，經檢察官提起公訴（99年度偵字第6856
號），本院判決如下：
    主  文
甲○○犯竊盜罪，累犯，處有期徒刑陸月，扣案之鑰匙壹支沒收
；又犯搶奪罪，累犯，處有期徒刑玖月；又犯搶奪罪，累犯，處
有期徒刑捌月。應執行有期徒刑壹年捌月，扣案之鑰匙壹支沒收
。
    事  實
一、甲○○前於民國94年間，因竊盜、妨害風化、搶奪、毒品危
    害防制條例等案件，分別經臺灣桃園地方法院以94年桃簡字
    第1541號、95年度簡字第24號、臺灣高等法院以95年度上訴
    字第3484號、臺灣桃園地方法院以94年度訴字第374 號等判
    決，各判處有期徒刑6 月、4 月、2 年2 月、10月確定，並
    經臺灣桃園地方法院以96年度聲減字第1250號裁定減刑後並
    定應執行有期徒刑2 年11月確定，甫於98年6 月12日執行完
    畢出監。詎其不知悔改，因需金錢花用，竟分別基於意圖為
    自己不法所有之犯意，而為下列行為：
(一)、於99年2 月14日下午10時許，以其所拾得而為不詳之所有人
    所丟棄之鑰匙1 支，開啟電門發動引擎，竊取徐香明所有、
    停放於桃園縣八德市○○路416 巷15號前之車牌號碼GRR-20
    1 號機車，得手後，旋即騎乘機車離去。
(二)、另於99年2 月16日下午2 時45分許，騎乘上開竊得之機車，
    行至臺北縣三峽鎮○○路、民生街口處，適見乙○○騎乘機
    車行經該處停等紅燈，認有機可乘，即趁乙○○不及抗拒之
    際，徒手搶奪乙○○置放於機車腳踏板上之皮包1 只，皮包
    內有現金新臺幣（下同）7,000 元、身分證、健保卡、學生
    證等物，得手後，僅將皮包內之現金取出花用殆盡，其餘之
    物品則連同皮包丟棄於桃園縣八德市○○街17號旁之水溝內
    。
(三)、復於99年2 月25下午2 時10分許，騎乘上開竊得之機車，見
    林素美步行至臺北縣三峽鎮○○路65巷口，認有機可乘，趁
    林素美不及抗拒之際，搶奪林素美左手所持之皮包（內有現
    金900 元）得手後，即欲離去，適在場之路人高明吉、詹順
    凱見狀予以攔阻，復經民眾報警到場查獲，並扣得車牌號碼
    GRR-20 1號機車1 部（業已發還被害人徐香明）及其拾得所
    有供上開竊盜犯罪所用之機車鑰匙1 支，始悉上情。
二、案經臺北縣政府警察局三峽分局移送臺灣板橋地方法院檢察
    署檢察官偵查起訴。
    理  由
壹、程序方面：
    按刑事訴訟法第159 條第1 項雖規定，被告以外之人於審判
    外之言詞或書面陳述，除法律有規定外，不得作為證據。惟
    同法第159 條之5 第1 、2 項已規定，經當事人於審判程序
    同意作為證據，法院審酌該言詞陳述或書面陳述作成時之情
    況，認為適當者，亦得為證據。當事人、代理人或辯護人於
    法院調查證據時，知有第159 條第1 項不得為證據之情形，
    而未於言詞辯論終結前聲明異議者，視為有前項之同意（指
    同條第1 項之同意作為證據），此乃第159 條第1 項所容許
    ，得作為證據之例外規定之一。經查，本案被告及檢察官於
    言詞辯論終結前，均未就判決所引用之各該被告以外之人於
    審判外之陳述及所調查之證據主張有刑事訴訟法第159 條第
    1 項不得為證據之情形，本院復審酌各該證據作成時並無違
    法及證明力明顯過低之瑕疵等情況，認為適當，是本案經調
    查之證據均有證據能力。至以下所引其餘非屬供述證據部分
    ，既不適用傳聞法則，復查無違法取得之情事存在，自應認
    同具證據能力。
貳、實體方面：
一、前揭事實(一)、(三)之部分，為被告在本院審理時坦承不諱，核
    與證人即被害人徐香明於警詢、證人即被害人林素美於警詢
    、偵查中及證人詹順凱、高明吉於警詢之證述相符，復有臺
    北縣政府警察局三峽分局三峽派出所99年2 月25日扣押筆錄
    暨扣押物品目錄表、贓物認領保管單2 紙、失車－唯讀案件
    基本資料、臺北縣政府警察局車輛尋獲電腦輸入單、臺北縣
    政府警察局三峽分局三峽派出所受理刑事案件報案三聯單、
    現場及贓證物照片附卷可稽，足認被告之自白與事實相符。
    從而，被告此部分之竊盜、搶奪犯行，堪以認定。
二、就事實(二)之部分，被告矢口否認有何搶奪之犯行，辯稱：伊
    於警詢時所以會承認搶奪被害人乙○○，係因為警察要採集
    伊之尿液送驗，且說若伊承認事實(二)之「竊盜」犯行，即不
    會移送伊違反毒品危害防制條例之罪嫌，而伊認為竊盜與施
    用毒品的法定刑差不多，若伊承認該件「竊盜」犯行，法院
    於定應執行刑時，可能對伊比較有利，故伊才會承認事實(二)
    之犯行；至伊於內勤檢察官訊問時，所以仍承認上開犯行，
    係為了要交保之故；惟後來，警察就此部分雖以竊盜罪移送
    ，但承辦檢察官卻認為該件伊所涉犯係搶奪罪嫌，所以伊才
    把真正的事實說出來云云。惟查：
(一)、證人即被害人乙○○於本院審理時到庭結證稱：「（檢察官
    問：當時搶你皮包的人，跟在庭的被告是否同一人？）是同
    一人。」、「（你是由什麼特徵認出是在庭的被告搶你皮包
    ？）是從他的臉型，他戴的半罩式的安全帽，所以他的臉有
    露出來。因為我當時在後面追，他回頭看了我很多次，所以
    我有看到他的臉。」、「（檢察官問：當時他是騎什麼機車
    ？）是一輛舊型的白色的機車，但是什麼廠牌我不清楚，車
    牌號碼我也沒有記下來」等語（見本院99年6 月1 日審判筆
    錄第4 頁），復參以被告於99年2 月25日被查獲時，騎乘所
    竊得之徐香明所有之車牌號碼GRR-201 號機車，亦係白色之
    三陽重型機車，與被害人乙○○所稱搶匪係騎乘舊型的白色
    機車等語相符，另被告於99年2 月26日臺灣板橋地方法院檢
    察署內勤檢察官訊問時、本院值班法官訊問時，亦不否認涉
    有上開犯行，是被告確於前揭時地有搶奪被害人乙○○之犯
    行，彰彰甚明。
(二)、至被告雖以前揭情詞置辯，然查，證人即承辦員警黃昱勳於
    本院審理時到庭結證稱：伊所以會對被告採尿，是當時被告
    要去尿尿的時候，伊就拿兩個瓶子給他，叫他順便尿一下，
    但後來伊要被告簽署同意書，及在尿瓶上封緘處捺印時，都
    為被告所拒絕，再因本件非施用毒品案件，故伊因認本件沒
    有法源依據可送驗，故後來就沒有送驗，再伊並沒有說被告
    若承認99年2 月16日這件搶奪罪，伊就不移送被告施用毒品
    等語（見同上本院審判筆錄第7 、8 頁），是被告明知其可
    拒絕簽署採尿同意書，且無需在尿瓶上封緘處捺印，顯見被
    告應知悉員警偵辦案件時須依法定程序，始得對其採集尿液
    並作為犯罪之證據，而被告既有上開之認識，且本件被告所
    涉係「搶奪」罪嫌，本與「施用毒品」罪嫌無涉，是被告豈
    有承認事實(二)部分之「竊盜」犯行，藉以換取「毒品案件」
    免受刑事移送、追訴之理，從而，被告上開辯詞是否真實，
    即非無疑。又被告雖另稱其於內勤檢察官訊問時，所以承認
    事實(二)之犯行，係為了交保之故云云，然觀以卷附之99年2
    月26日臺灣板橋地方法院檢察署檢察官內勤訊問筆錄，均未
    見與被告「是否交保」攸關之訊問內容，故實難認被告所以
    坦承事實(二)部分之犯行，係因為求取交保之機會才為之，況
    縱被告上開所辯為真，其於內勤檢察官對其為聲請羈押強制
    處分時，於斯時起理應知「承認犯行」並不等同必獲「交保
    」之情，則其何以在本院值班法官訊問時，仍繼續坦承其涉
    犯事實(二)之犯行呢？由此益徵其上開辯詞應係臨訟虛擬之詞
    ，顯難憑採。再者，被告於警詢時供稱：伊竊取被害人乙○
    ○之皮包後，除取出現金7000元花用後，其餘之物品連同皮
    包均丟棄在桃園縣八德市○○街17號旁之水溝內等語（見99
    年度偵字第68 56 號偵查卷第5 頁反面），惟審以被害人乙
    ○○皮包被丟棄之地點，理應係承辦員警無從得知之訊息，
    故若非被告供出上開棄置地點之事實，承辦員警何須刻意捏
    造此部分之事實，再大費周張帶同被告至上開丟棄處所查勘
    、拍照，綜上諸節，相互參證，顯見被告於99年2 月26日臺
    灣板橋地方法院檢察署內勤檢察官訊問時、本院值班法官訊
    問時所為不利於己之供述，應與事實相符，且無何任意性欠
    缺之情，自足憑採。
(三)、至證人即被害人乙○○於警詢時雖證稱：搶奪其皮包之男子
    ，係頭戴白色全罩安全帽等語（見同上偵查卷第9 頁反面）
    ，惟其於本院審理時卻證稱：被告係頭戴半罩式的安全帽等
    語（同上本院審判筆錄第4 頁），是證人乙○○就關於被告
    案發時究係戴何種款式之安全帽，似有前後矛盾之情，然證
    人乙○○於審判長提示99年度偵字第6856號卷第36頁下圖後
    ，詢問其當時所看到的嫌犯所戴之安全帽是否為圖片內之型
    式（該圖係全罩式安全帽）？證人乙○○答稱：不是此種型
    式，復經審判長訊問：為何你在警察局的時候，說犯嫌的是
    白色的全罩式安全帽？我當時會講全罩式，是因為我以為後
    腦勺有包覆到脖子的安全帽就是全罩式的，所以我才會講說
    是全罩式的，實際上是臉的下巴及下半段的部分都可以看得
    到的安全帽等語（同上本院審判筆錄第6 頁），是依證人乙
    ○○於上開審理中之證詞可知證人乙○○於警詢時所以稱被
    告係戴全罩式之安全帽，實係其對安全帽「全罩式」或「半
    罩式」之定義與一般人有異所致，然證人乙○○既經本院審
    理時到庭證稱：其確認其案發時看到被告所戴之安全帽係可
    以看到騎士臉的下巴及下半段之款式等語明確，則證人乙○
    ○關於被告所戴安全帽係「全罩式」及「半罩式」之證詞，
    縱有前後不一之情，已無礙於證人乙○○指認被告即是搶奪
    其財物之人，即難執此為被告有利之認定。
綜上所述，本案事證明確，被告上開犯行洵堪認定，應依法論科
。
三、核被告所為，係犯刑法第320 條第1 項之竊盜罪及同法第32
    5 條第1 項之搶奪罪。被告所犯上開1 次竊盜罪、2 次搶奪
    犯行間，犯意個別，行為互異，應予分論併罰。再被告前曾
    受有如事實欄第一項所載之犯罪科刑及執行情形，有臺灣高
    等法院被告前案紀錄表1 份在卷可憑，其於受有期徒刑之執
    行完畢後，5 年以內故意再犯本件有期徒刑以上之3 罪，均
    為累犯，均應依刑法第47條第1 項之規定加重其刑。爰審酌
    被告正值青壯，本可期其從事正當職業，奮發向上，守法重
    紀，然其捨此而不為，竟執以經濟困難為由，復犯本件竊盜
    、搶奪犯行，實屬不該，再其騎乘機車搶奪他人財物，所為
    對於被害人心理安全產生極大之威脅，並嚴重侵害被害人之
    財產權，兼酌其犯罪之動機、生活狀況，及犯後仍圖飾詞卸
    責、不思悔改等一切情狀，爰量處如主文所示之刑，並定應
    執行刑。再扣案之鑰匙1 支，係被告基於無主物先占之所有
    意思而拾取，並供其犯上開竊盜犯行所用，此經被告供述在
    卷，爰依刑法第38條第1 項第2 款宣告沒收之。
據上論斷，應依刑事訴訟法第299 條第1 項前段，刑法第320 條
第1 項、第325 條第1 項、第47條第1 項、第38條第1 項第2 款
、第51條第5款，判決如主文。
本案經檢察官李超偉到庭執行職務
中    華    民    國    99    年    6    月    18     日
                  刑事第二庭  審判長法  官  李釱任
                                    法  官  彭全曄
                                    法  官  陳正偉
上列正本證明與原本無異。
如不服本判決，應於送達後10日內敘明上訴理由，向本院提出上
訴狀，上訴於本院第二審合議庭 (應附繕本) 。其未敘述上訴理
由者，應於上訴期間屆滿後20日內向本院補提理由書「切勿逕送
上級法院」。
                                    書記官  江文彬
中    華    民    國    99    年    6    月    18     日
附錄本案論罪科刑法條全文：
中華民國刑法第320條
意圖為自己或第三人不法之所有，而竊取他人之動產者，為竊盜
罪，處5  年以下有期徒刑、拘役或 5 百元以下罰金。
意圖為自己或第三人不法之利益，而竊佔他人之不動產者，依前
項之規定處斷。
前二項之未遂犯罰之。
中華民國刑法第325 條
意圖為自己或第三人不法之所有，而搶奪他人之動產者，處6 月
以上5 年以下有期徒刑。
因而致人於死者，處無期徒刑或7 年以上有期徒刑，致重傷者，
處3 年以上10年以下有期徒刑。
第1 項之未遂犯罰之。

司法院資訊處製作；財團法人民間司法改革基金會備份。
